【裁判字號】    92,訴,86
【裁判日期】    920822
【裁判案由】    妨害投票等
【裁判全文】
臺灣花蓮地方法院刑事判決                            九十二年度訴字第八六號
    公  訴  人  臺灣花蓮地方法院檢察署檢察官
    被      告  丙○○
右列被告因妨害投票等案件，經檢察官提起公訴（九十一年度偵字第一六二九號），
本院判決如左：
    主  文
丙○○以脅迫之方法，妨害他人自由行使法定之政治上選舉權，處有期徒刑參月。
    事  實
一、丙○○於花蓮縣富里鄉辦理第十七屆鄉鎮市民代表及村里長選舉時，為該鄉富南
    村村長候選人陳慶煌之支持者，竟基於妨害投票自由之犯意，於民國九十一年六
    月八日村長選舉數日前之某日晚間八時左右，在花蓮縣富里鄉富南村一鄰富南十
    一號乙○○所經營之卡拉ＯＫ店內，向乙○○揚言：如不投票給陳慶煌，就要砸
    毀乙○○的店，使乙○○生意做不成等語，以此加害財產之事恐嚇乙○○，使乙○○心生畏懼而致生危害於安全，且以此脅迫方式妨害乙○○自由行使該屆村長
    之選舉權。
二、案經花蓮縣警察局玉里分局報告臺灣花蓮地方法院檢察署檢察官偵查起訴。。
    理  由
一、訊據被告丙○○矢口否認有何上開犯行，辯稱：我應該是沒有做這樣的事。我家
    裡的人有告訴我，說我有鬧事，乙○○有說我要砸她的店，我向乙○○道歉，之
    後到投票以前，我們還是常常到乙○○的店等語。惟查，右揭事實業據證人即被
    害人乙○○於偵查中證稱：被告曾在伊店內恐嚇伊，如不投票給陳慶煌就要砸伊
    的店，伊聽了有點害怕，因伊不想投票給陳慶煌，伊想投給另外一位候選人等語
    明確，與其在警詢時所指述之情節一致，復核與證人丁○○於偵查中所證稱：投
    票前幾天，被告到乙○○的卡拉ＯＫ喝酒，被告叫乙○○選村長的票要投給陳慶
    煌，如果沒有投的話，要過來砸店，讓乙○○的店沒有辦法開下去等語相符，其
    等上開證言應可採信。證人即被害人乙○○雖於本院審理時證稱：當時被告係在
    喝得很醉的情況下講的，伊後來問被告為什麼要講這些話，被告在第二天向伊道
    歉，說他酒醉了，也不知道他自己在說什麼，伊告訴被告沒有事情就好了等語；
    而證人丁○○亦證稱：當時被告已爛醉，被告在伊村莊裡已經是酒鬼了。伊隔天
    有問被告為什麼要這樣講，被告就一直打自己的嘴巴，說自己有這樣講嗎？後來
    被告又去向乙○○道歉等語，二證人所述，均一再強調被告當時已酒醉，且於事
    發翌日已立即向乙○○道歉，並取得諒解。惟倘確如證人丁○○所稱，被告有酗
    酒之習慣，在村莊內是公認的酒鬼，則大家既知其常因酒後亂性，出言不遜，但
    未曾真正實施，並無危險性，則對其酒後鬧事所說之話，應習以為常，而不致感
    到恐懼、害怕，然證人即被害人乙○○於偵查及本院審理中均證稱：被告說「如
    不投票給陳慶煌，就要砸店」這些話時，伊感到害怕等語；又倘被告確實於事發
    翌日立即向被害人乙○○道歉並取得乙○○的原諒，則被害人乙○○及證人丁○○應會在偵查中敘明，惟觀諸二證人於偵查中並無一語提及被告曾向乙○○道歉
    乙情，顯見證人即被害人乙○○及證人丁○○於本院審理時所述，均為迴護被告
    之詞，不足採取。另被告於卡拉ＯＫ店內縱有酒醉，惟其仍知悉其所支持之候選
    人為誰，其識別能力顯然並未達到精神耗弱之程度，是被告確係基於妨害投票自
    由之故意，於上開時、地，以上開恐嚇之話語妨害乙○○自由行使該屆村長之選
    舉權。本件事證明確，被告犯行堪以認定，應予依法論科。
二、核被告所為，係犯刑法第一百四十二條第一項妨害投票自由罪及第三百零五條恐
    嚇危害安全罪。被告一恐嚇行為同時觸犯上開二罪，為想像競合犯，應依刑法第
    五十五條規定，從一重之妨害投票自由罪論處。審酌被告犯罪之動機、目的、手
    段、其智識程度、其以脅迫之方式妨害他人自由行使政治上之選舉權，有害民主
    政治之發展及犯罪後之態度等一切情狀，量處如主文所示之刑。
據上論結，應依刑事訴訟法第二百九十九條第一項前段，刑法第一百四十二條第一項
、第三百零五條、第五十五條，罰金罰鍰提高標準條例第一條前段，判決如主文。
本案經檢察官甲○○到庭執行職務。
中      華      民      國      九十二    年      八    月    二十二    日
                                臺灣花蓮地方法院刑事庭
                                    審判長法  官  黃麗生
                                          法  官  陳世博
                                          法  官  蘇姵文
右正本證明與原本無異。
如對本判決不服，應於送達後十日內，向本院提出上訴狀。（應抄附繕本）告訴人或
被害人如對於本判決不服者，應具備理由請求檢察官上訴，其上訴期間之計算係以檢
察官收受判決正本之日期為準。
                          法院書記官
中      華      民      國      九十二    年      八    月    二十五    日
附錄本判決論罪之法律條文
刑法第一百四十二條第一項：
以強暴、脅迫或其他非法之方法，妨害他人自由行使法定之政治上選舉或其他投票權
者，處五年以下有期徒刑。前項之未遂犯罰之。
刑法第三百零五條：
以加害生命、身體、自由、名譽、財產之事恐嚇他人，致生危害於安全者，處二年以
下有期徒刑、拘役或三百元以下罰金。


司法院資訊處製作；財團法人民間司法改革基金會備份。
